臺灣臺中地方法院刑事判決　　　　　　　 96年度易字第666號
公　訴　人　臺灣臺中地方法院檢察署檢察官
被　　　告　甲○○
　　　　　　　　　　　號3樓
上列被告因詐欺案件，經檢察官提起公訴（95年度偵字第23394
號），本院判決如下：
    主    文
甲○○無罪。
    理    由
一、公訴意旨 (含補充理由)略以：被告甲○○曾於民國92年間
    因違反毒品危害防制條例案件，經臺灣桃園地方法院判處有
    期徒刑4月確定，於93年7月29日易科罰金執行完畢，仍不知
    悔改，其可預見提供金融帳戶予他人，他人有可能係欲從事
    不法之財產犯罪使用，仍基於幫助他人詐欺取財之不確定故
    意，與其妻蘇盈諴 (另於本案判決後簽分偵辦)共同於95年2
    月間某日，在不詳地點，將甲○○所開立之遠東商業銀行大
    興分行帳號00000000000000000號之帳戶資料交予不詳年籍
    姓名之成年男子使用。嗣於95年3月26日23時許，該帳戶持
    有人所屬之詐騙集團，上網假藉伴遊小姐之名行騙，適丙○
  　○在其台中巿西屯路2段268-8巷1號3樓之10住處上網不疑有
    詐，依指示持金融卡至自動櫃員機確認身分，致丙○○陷於
    錯誤, 並於翌 (27)日凌晨，到台中巿西屯區○○路○段268-
    8巷附近櫃員機，匯款29983元至被告甲○○遠東商業銀行大
    興分行帳戶，另匯款2次各20000元至丁○○（另以簡易判決
    處刑）台北富邦銀行中山分行帳戶，匯款30000元至丁○○
    中國信託銀行中崙分行帳戶，再於同日上午至三信商業銀行
    以臨櫃方式匯款100000元至乙○○（另以簡易判決處刑）新
    竹國際商業銀行大樹林分行帳戶，其後丙○○始知受騙而報
    警循線查獲。因認被告甲○○涉犯刑法第30條第1項、第339
    條第1項之詐欺取財罪嫌。
二、證據能力之說明: 查被告及檢察官對於本判決所引用之下列
    各項證據方法之證據能力，於本院準備程序時均表示無意見
    ，且於法院調查證據時，知有刑事訴訟法第159條第1項不得
    為證據之情形，亦未於言詞辯論終結前聲明異議，茲審酌該
    等言詞陳述及書面作成時之情況，並無不宜作為證據之情事
    ，依刑事訴訟法第159條之5之規定，自得作為證據，合先敘
    明。
三、按犯罪事實應依證據認定之，無證據不得認定犯罪事實；又
    不能證明被告犯罪者，應諭知無罪之判決，刑事訴訟法第15
    4條第2項、第301條第1項分別定有明文。又刑事訴訟法上所
    謂認定犯罪事實之證據，係指足以認定被告確有犯罪行為之
    積極證據而言，該項證據自須適合於被告犯罪事實之認定，
    始得採為斷罪資料；如未能發現相當證據，或證據不足以證
    明，自不能以推測或擬制之方法，以為裁判之基礎，最高法
    院29年上字第3105號、40年台上字第86號分別著有判例可資
    參照。另按「刑事訴訟法第一百六十一條已於民國九十一年
    二月八日修正公布，其第一規定：檢察官就被告犯罪事實，
    應負舉證責任，並指出證明之方法。因此，檢察官對於起訴
    之犯罪事實，應負提出證據及說服之實質舉證責任。倘其所
    提出之證據，不足為被告有罪之積極證明，或其指出證明之
    方法，無從說服法院以形成被告有罪之心證，基於無罪推定
    之原則，自應為被告無罪判決之諭知。」最高法院92年度台
    上字第128號判例亦足參考。
四、公訴意旨認被告甲○○涉犯幫助詐欺取財罪嫌，無非以：被
    告甲○○於警、偵訊之供述、被害人丙○○於警詢之陳述及
    被害人之匯款單影本、被告甲○○上開帳戶之開戶資料及交
    易明細等附卷可稽為其論據。訊據被告甲○○則堅決否認有
    何犯行，辯稱：我真的不知道帳戶被用作詐欺取財之帳戶使
    用，我是去繳車貸時才知道此事，本件是我太太幫我辦理貸
    款時被騙，我知道以後就去報案，警察告訴我沒有辦法報案
    了，因為我的戶頭已經被凍結了。我不知道我太太幫我辦理
    貸款，但是我有同意我太太拿我的帳戶使用，我太太一共被
    騙3個帳戶，除了遠東國際商業銀行大興分行的帳戶之外，
    另外2個帳戶1個是臺灣銀行南崁分行，另1個是台北國際商
    業銀行桃園分行帳戶等語。經查，被害人丙○○於警詢之陳
    述，以及卷附被害人之匯款單影本、被告甲○○上開帳戶之
    開戶資料及交易明細等卷附資料，僅可證明被害人丙○○確
    有因遭詐騙而將29,983元匯入被告甲○○所申設之遠東國際
    商業銀行大興分行帳戶，並無法證明確係被告本人將上開帳
    戶交予他人使用。而被告甲○○本人確實未將上開帳戶交給
    他人使用，而係由其妻蘇盈諴將上開帳戶交予他人一節，亦
    為公訴人所不爭執，故本案所須討論者，乃被告甲○○是否
    與其太太蘇盈諴基於共同犯意聯絡，將其遠東國際商業銀行
    大興分行帳戶交與他人使用而幫助詐欺取財。經查，被告之
    妻蘇盈諴於偵查中即具結證稱：(你先生遠東銀行大興分行
    帳戶是否你拿去使用？)我看報紙辦貸款，就被騙，因為銀
    行貸款辦不過去，銀行說我們徵信不過，對方小姐說需用3
    本存摺等語 (偵卷第7頁)，而蘇盈諴於本院亦具結證稱：我
    在偵訊時所述均實在，被告甲○○遠東商銀帳戶是於95年2
    月時被我拿去辦理貸款，因為當時我看報紙可以辦貸款，我
    要辦理50萬元的貸款，對方要求3本存摺、提款卡、密碼，
    因為我自己沒有3本存摺，所以我就拿甲○○的遠東商銀、
    台北商銀及另一本帳戶，以郵寄的方式寄到台中河南站。我
    拿被告甲○○的3本帳戶辦理貸款，被告甲○○不知道，因
    為我想趕快把貸款辦理下來，我沒有告訴甲○○是怕他擔心
    太多，也怕他生氣，直到95年4月份要交車貸時帳戶變成警
    示帳戶時，他才知道等語 (本院卷第52頁)，與被告甲○○
    所辯均相符合。另被告甲○○於95年3月間亦曾被冒名申設
    雅虎奇摩拍賣帳號，並以被告甲○○所申設之台北國際商業
    銀行桃園分行帳戶作為詐欺取財匯款帳戶使用，而由被害人
    匯入7千元至被告甲○○所有台北國際商業銀行桃園分行帳
    號為000-0000000000000號之帳戶內，惟經檢察官偵查結果
    ，認被告甲○○所有台北國際商業銀行桃園分行之帳戶，既
    係遭真實姓名年籍不詳之人所盜用，另上開雅虎奇摩拍賣網
    站帳號，又係真實姓名年籍不詳之人以不實之身分資料所申
    請，其開戶之「甲○○」與被告甲○○並非同1人，而認被
    告甲○○之犯罪嫌疑不足，而為不起訴處分，有福建金門地
    方法院檢察署檢察官95年度偵字第413號不起訴處分書附卷
    可稽。而被告甲○○於該案偵查中即辯稱：伊並未向雅虎奇
    摩拍賣網站申請帳號，也從未上網拍賣過任何物品，而伊所
    有之上開帳戶存摺，係伊太太於95年2月份左右，看報紙廣
    告欲辦理貸款時，遭1真實姓名年籍不詳之人騙走，因伊太
    太怕被罵，不敢告訴伊，故當時未辦理掛失止付，至95年5
    月份，伊要繳車貸存款時，銀行人員告知該帳戶已被凍結，
    伊才知悉伊太太被人騙走存摺之事等語，與本案之辯詞相同
    ，而證人即被告甲○○之太太蘇盈諴於該案95年10月23日偵
    訊中亦結證證稱：「（你家是否有電腦設備？你先生平常在
    家是否有上網的習慣？）沒有，他也沒有上網的習慣。」、
    「（你辦理貸款情形如何？）我把那3本存摺交給他後，他
    說1個禮拜之後貸款就可以下來，期間我一直打電話詢問，
    他都說快了快了，但期間過後我再打電話過去時，電話已變
    成空號。」、「（你當時有無立刻去掛失止付？）沒有，因
    為銀行說要本人才可以，我怕被我先生罵，所以不敢告訴他
    這件事。」、「（你先生是何時知道這件事的？）他去銀行
    匯車貸時，銀行告訴他帳戶已被凍結，他問我我只好告訴他
    ，他才知道。」等語，其於本案亦具結證稱：我在金門地檢
    署95年度偵字第413號案中之偵訊所述實在等語 (本院卷第
    53頁)，亦與被告甲○○所辯均相符合，而夫妻之間平常互
    相使用帳戶，亦普遍多有，難謂被告甲○○所辯有何違常之
    處，且證人蘇盈諴若涉偽證而為上開證詞，除其涉嫌幫助詐
    欺取財將由檢察官偵辦外，其另涉更重之偽證罪嫌亦無法脫
    免，故本院認其證詞應堪採信，而非迴護被告甲○○之詞。
    至於檢察官另質疑，被告甲○○於警詢係供稱，他在95年2
    月中旬要辦貸款，對方要求帳戶、提款卡及手續費6千元寄
    給對方等語，從頭到尾並未提及是其妻蘇盈諴拿去辦貸款一
    節，被告甲○○則堅稱警詢時即有告知警方是其妻蘇盈諴拿
    去辦貸款，伊事先並不知情等語，而經勘驗被告甲○○之警
    詢錄音光碟，就此部分被告甲○○於警詢時確係供稱「（上
    述帳號如何遭他人被騙走？）因我老婆去辦貸款時被騙走（
    他辦貸款時被騙走嗎？）嘿（你何時何地如何申辦貸款時，
    如何遭何人騙走？）這要問我老婆，我老婆說二月中啦（你
    太太叫什麼名字？在這裡看，你太太叫什麼名字？你要看，
    喔，你也認真一點）我拿身分證，要不然這個看不清楚，這
    是諴，那個字不好打（於95年好了，95年幾月？2月嗎？）2
    月中（中旬啦）（看報紙啦，是不是看報紙？是嗎？）看報
    紙，對（欲申辦貸款，什麼貸款？欲申辦信用貸款，還是什
    麼？）銀行貸款，銀行雜誌都可以呼弄你（貸款）那是信貸
    啦，那是屬於信用貸款（信用貸款喔，結果對方要求你怎樣
    ？要求將帳戶嗎？）帳戶跟提款卡（將上述這個帳戶嘛）對
    （提款卡怎樣？）我老婆是說（嘿，沒關係啦，嘿）（提款
    卡怎樣？）寄給對方（嘿，對方，再來啦？）就現金啊，就
    那個手續費6千元（6千元啦）嘿（是不是辦完後，才說手續
    費6千元？）這個我就不太清楚了（你不知道，剛好送我辦
    ，我問你，你就答說不知道，你嘛嘻嘻哈哈，你就應該剛好
    ，剛好被人家送，沒正沒經）這真的要問我老婆啊，這事後
    才知道的啊（對方咧？住址跟什麼東西，電話知道嗎？）我
    真的不知道（好啦，好啦，隨便啦）（跟你買帳號的人的年
    籍和特徵，知道嗎？）不知道（不知道喔）都是電話聯絡的
    」等語，顯然確係警員未完全依被告甲○○所述而記載，省
    略被告甲○○所提是其妻蘇盈諴拿其帳戶去辦貸款之部分，
    方使警詢筆錄中未出現被告甲○○曾提及其妻蘇盈諴拿其帳
    戶去辦貸款之部分，此部分係屬警員之有意省略而使公訴人
    誤會。故被告甲○○另請求對其自己做測謊以證明其所述非
    虛一節，本院則認事證已明，尚無必要。綜上，本案不能證
    明被告甲○○犯罪，此外復查無其他證據足資證明被告甲○
    ○有何公訴人所指之犯行，依上開規定及判例意旨，本案自
    應諭知被告甲○○無罪之判決。至於證人蘇盈諴是否涉犯幫
    助詐欺取財罪嫌，則自當由檢察官另行偵辦，而公訴人亦已
    表明待本案判決後，將另簽分蘇盈諴幫助詐欺取財部分，併
    此敘明。
據上論斷，應依刑事訴訟法第301條第1項，判決如主文。
中　　華　　民　　國　　96　　年　　4　　月　　 10 　日
                  刑事第十五庭  審判長法  官  曾佩琦
                                      法  官  楊真明
                                      法  官  郭瑞祥
上正本證明與原本無異。
如不服本判決，應於送達後十日內向本院提出上訴狀（須附繕
本），上訴於台灣高等法院台中分院。
                                      書記官  賴亮蓉
中　　華　　民　　國　　96　　年　　4　　月　 　10 　日
